臺灣高等法院刑事裁定　　　　　　　　　　　　　　九十三年度聲再字第四八四號
　　再審聲請人
　　即受判決人　甲○○
上列再審聲請人即受判決人因偽造文書等案件，對於本院九十三
年度上更（二）字第三六號，中華民國九十三年八月二十六日第
二審確定判決（原法院案號：台灣板橋地方法院八十六年度訴字
第四四二號，起訴案號：台灣板橋地方法院檢察署八十六年度偵
字第二八四八號，移請併辦案號：台灣板橋地方法院檢察署八十
六年度偵字第二八四八號、第七三五三號、第一０九八九號、第
一六七四四號），聲請再審，本院裁定如左：
    主  文
再審之聲請駁回。
    理  由
一、聲請意旨略稱：本院九十三年度上更（二）字第三六號刑事
    判決再審聲請人即受判決人有期徒刑八月，其不服判決，本
    擬提起上訴謀求救濟，惟迄未收到判決書，乃竟接到台灣板
    橋地方法院檢察署檢察官之執行命令，至感訝異。經查悉，
    始知本院將判決寄存於其住所附近之台北縣政府警察局海山
    分局埔墘派出所，於其得知上情時已超過上訴期間。事實上
    ，被告始終未收到判決書，且其始終居住於台北縣板橋市○
    ○街二十一巷十號，前後迄今有二十餘年之久，從未搬遷過
    ，此為法院書記官所明知，並得將應送達之判決掛號郵寄，
    但郵差未依法送達，以致其無法收到本院九十三年度上更（
    二）字第三六號刑事判決書而延誤上訴。再者，其係祥賜工
    程有限公司之負責人，於民國八十二、八十三間，陸續向五
    祝營造有限公司承攬於台北縣永和市○○路集合住宅新建工
    程及崇合住宅大樓之模板工程，以許文秀等四十一人之國民
    惟查許文秀確有實際工作，且因其將前述工程轉包與張福堂
    ，由張福堂邀集工人，工資由張福堂領取，許文秀等四十一
    位工人之國民
    ：承包其之模板工程．．．找工人來做屬實；張福堂雖是包
    商，但沒有開設公司，無法開立統一發票，故張福堂之工人
    均由其報稅，是以其不知張福堂所交付之許文秀等四十一人
    之資料係偽造，因而據以製作祥賜公司八十三年度一月至十
    二月份之薪（工）資表、各類所得扣繳及免扣繳憑單與營利
    事業所得稅結算申報書等文件，並持以向國稅局三重稽徵所
    申報營利事業所得稅。因此許文秀等四十一人是否實際領得
    薪資，張福堂要負全部責任，要與其無涉。綜上，其未收到
    本院九十三年度上更（二）字第三六號判決，因本院不當之
    寄存送達，致使其喪失上訴權，為此懇請本院准予裁定開始
    再審，並停止刑罰之執行云云。
二、按有罪之判決確定後，為受判決人之利益聲請再審，必其聲
    請之理由合於刑事訴訟法第四百二十條第一項所定情形之一
    或第四百二十一條有足生影響於判決之重要證據漏未審酌者
    ，始准許之。而刑事訴訟法第四百二十條第一項規定內容為
    ：有罪之判決確定後，有左列情形之一者，為受判決人之利
    益，得聲請再審︰一原判決所憑之證物已證明其為偽造或變
    造者。二原判決所憑之證言、鑑定或通譯已證明其為虛偽者
    。三受有罪判決之人，已證明其係被誣告者。四原判決所憑
    之通常法院或特別法院之裁判已經確定裁判變更者。五參與
    原判決或前審判決或判決前所行調查之法官，或參與偵查或
    起訴之檢察官，因該案件犯職務上之罪已經證明者，或因該
    案件違法失職已受懲戒處分，足以影響原判決者。六因發現
    確實之新證據，足認受有罪判決之人應受無罪、免訴、免刑
    或輕於原判決所認罪名之判決者。同法四百二十一條則規定
    ：不得上訴於第三審法院之案件，除前條規定外，其經第二
    審確定之有罪判決，如就足生影響於判決之重要證據漏未審
    酌者，亦得為受判決人之利益，聲請再審。
三、經查本件再審聲請人即受判決人被訴涉有偽造文書等罪嫌，
    並經本院九十三年度上更（二）字第三六號認定其係犯稅捐
    稽徵法第四十三條第一項、修正前商業會計法第六十六條第
    一款、刑法第二百十六條、第二百十五條之罪。又查其係祥
    賜公司之負責人，為執行業務之人，亦為商業會計法第四條
    規定之商業負責人，而員工薪資表係經員工簽收之名冊，依
    營利事業所得稅查核準則第七十一條第十一款規定係薪資支
    出之原始憑證，亦即為商業會計法第十五條第一款所指之原
    始憑證，其將前開明知為不實之事項填製薪（工）資表，自
    係填製不實之會計憑證。其行為後，商業會計法第六十六條
    第一款規定，已於八十四年五月十九日修正公布為第七十一
    條第一款，同月二十一日生效，其法定本刑原為「五年以下
    有期徒刑、拘役或一萬元以下罰金」，修正為「五年以下有
    期徒刑、拘役、或科或併科新臺幣十五萬元以下罰金」，比
    較新舊法結果，以舊法即行為時法有利於其，自應適用舊法
    即修正前商業會計法第六十六條第一款規定。又商業會計法
    之填製不實會計憑證罪為刑法業務上登載不實罪之特別規定
    ，此部分自不再論以業務登載不實罪。又各類所得扣繳及免
    扣繳憑單在稅法上並非認定薪資支出之原始憑證，自非商業
    會計法所指之原始憑證，然各類所得扣繳及免扣繳憑單及營
    利事業所得稅申報書，均係其執行公司業務時所製作之文書
    ，其既在該等文書上為不實之記載，復持以向稅捐稽徵機關
    行使，此部分自係犯刑法第二百十六條、第二百十五條之罪
    ，其業務上登載不實之低度行為則為行使之高度行為所吸收
    ，不另論罪。其以一行為同時填製八十三年一月至同年十二
    月之薪（工）資表會計憑證、及同時製作不實之扣繳及免扣
    繳憑單多紙，均屬單純一罪。又其行為後，稅捐稽徵法於八
    十九年五月十七日修正公布，第四十三條第一款之罪之法定
    刑，由「三年以下有期徒刑、拘役、或科一千元以下罰金。
    」，修正為「三年以下有期徒刑、拘役或科新臺幣六萬元以
    下罰金。」，經比較結果，以修正前之法定刑較輕，有利於
    被告，自應適用修正前規定。其利用不知情無犯罪故意之不
    詳成年會計人員遂行上開犯罪，均屬間接正犯。其所犯上開
    三罪間，有方法行為與目的行為之牽連關係，應從一重依修
    正前商業會計法第六十六條第一款之罪處斷。（參本院上開
    判決理由二所載，判決書第八頁至第十頁），此有本院該判
    決書可稽。即此，本院上開判決為得上訴第三審法院之案件
    ，殊非刑事訴訟法四百二十一條所規範「不得上訴於第三審
    法院之案件」至明，因此本件自無刑事訴訟法第四百二十一
    條規定適用之餘地，應無疑義。
四、次查本件再審聲請人所舉聲請「本院九十三年度上更（二）
    字第三六號判決，未合法送達予其收受」之再審理由，核與
    上引刑事訴訟法第四百二十條第一項所定內容無一相符。再
    查再審聲請意旨所稱：其係祥賜工程有限公司之負責人，許
    文秀等四十一人確有實際工作，其將工程轉包予張福堂，由
    張福堂邀集工人，工資由張福堂領取，許文秀等四十一位工
    人之國民
    付之許文秀等四十一人之資料係偽造，因而據以製作祥賜公
    司八十三年度一月至十二月份之薪（工）資表、各類所得扣
    繳及免扣繳憑單與營利事業所得稅結算申報書等文件，並持
    以向國稅局三重稽徵所申報營利事業所得稅云云一節，不僅
    未據其提出證據以實其說；且查再審聲請人於本院九十三年
    度上更（二）字第三六號審理中曾提出該項辯解，但已經本
    院該判決所捨棄不採，並詳細批駁在案（詳見該案判決理由
    一（二），判決書第五頁至第六頁），自不得據為聲請再審
    之原因。
五、綜上，本件再審之聲請，於法不合，不應准許，應予駁回。
    另查其同時所為之停止執行之聲請，亦因失所依據，應併予
    駁回。
六、末查本件聲請意旨所稱：其未收到本院九十三年度上更（二
    ）字第三六號判決，因本院不當之寄存送達，致使其喪失上
    訴權云云，縱然屬實，亦當屬其是否得請求重新送達判決或
    依據刑事訴訟法第六十七條之規定聲請回復原狀之問題，斷
    非循聲請再審程序所得加以救濟，附此指明。
七、爰依刑事訴訟法第四百三十三條、第四百三十四條第一項，
    裁定如主文。
中　　華　　民　　國　　94　　年　　1 　　月　　21　　日
                  刑事第十二庭審判長法  官  李文成
                              　　  法  官  王復生
                                　　法  官  周盈文
以上正本證明與原本無異。
如不服本裁定，應於收受送達後五日內向本院提出抗告狀。
                                    書記官  余姿慧
中　　華　　民　　國　　94　　年　　1 　　月　　21　　日
